---
title: "Análisis de realación entre variables"
author: "Mateo Espinal Londoño"
date: "22/3/2021"
output: html_document
---

# 1. Pasos preliminares
```{r}
library(dplyr)
library(ggplot2)
```

## 1.1. Obtención de los datos:

Se crea el directorio donde se alojarán los diferentes conjuntos de datos 
```{r}
#Verificación de la existencia del directorio
if(!dir.exists("./datos")){
  #Creación del directorio donde se alojarán los datos
  dir.create("./datos")
}
```

Se descargan los datos de composición del hogar
```{r}
#Se almacena el url del archivo
url <- "http://microdatos.dane.gov.co/index.php/catalog/678/download/13707"

#Se crea la ruta de destino del archivo
ruta_destino <- "./datos/compo_hogar.zip"

#Se descarga el archivo .zip que contiene los conjuntos de datos 
download.file(url = url, destfile = ruta_destino, method = "curl")

#Se extrae el .csv que contiene los datos
unzip(zipfile =  ruta_destino, 
      files = "Caracteristicas y composicion del hogar.csv",
      exdir = "./datos")

#se elimina el  .zip
unlink(ruta_destino)
```

```{r}
#Lectura de la composición del hogar
compo_hogar <- read.csv2(
  file = "./datos/Caracteristicas y composicion del hogar.csv",
  sep = ";",
  dec = ",",
  )

#Se cambia el nombre de la primera columna
colnames(compo_hogar)[1]<- "Directorio"

#Nombre de las columnas
colnames(compo_hogar)

```

Encontramos el numero de hijos por hogar
```{r}

#Se cuentan el numero de hijos por hogar
hijos_hogar <- compo_hogar %>% select(Directorio,P6051) %>% filter(P6051 == 3) %>% count(Directorio)

#Se renombra la columna 2 como Hijos
colnames(hijos_hogar)[2] <- "Hijos"

head(hijos_hogar)
```

Asignación de hijos a cada jefe de hogar
```{r}
#Se filtra el parentezco dejando solo a los jefes de hogar
jefe_hogar <- compo_hogar %>% filter(P6051 == 1)

#Se asocian los hijos a cada jefe de hogar
hijos_jefe <- merge(jefe_hogar, hijos_hogar, by = "Directorio", all = TRUE)

#A los jefe de hogar sin hijos se les establecen cero hijos
hijos_jefe$Hijos[is.na(hijos_jefe$Hijos)] <- 0
```


## 2. Estudio de las variables asignadas

## 2.1. variable P6080
Los ecuestados responden a la siguente pregunta: **De acuerdo con su cultura, pueblo o rasgos físicos, _____ es o se reconoce comó**

1. Indígena
2. Gitano (a) (Rom)
3. Raizal del archipiélago de San Andrés, Providencia y Santa Catalina
4. Palenquero (a) de San Basilio
5. Negro (a), mulato (a) (afrodescendiente), afrocolombiano(a)
6. Ninguno de los anteriores

```{r}
##Selección de las variables Directorio, hijos y p6080
tapply(hijos_jefe$Hijos, hijos_jefe$P6080, summary)
```

```{r}
ggplot(hijos_jefe, aes(x = as.factor(P6080), y = Hijos)) +
    geom_boxplot() +
    xlab("p6080")
```

```{r}
##Selección de las variables Directorio, hijos y p6080
tapply(hijos_jefe$Hijos, hijos_jefe$P6087, summary)
```
```{r}
ggplot(hijos_jefe, aes(x = as.factor(P6087), y = Hijos)) +
    geom_boxplot() +
    xlab("p6087")
```

